【裁判字號】    97,上易,2159
【裁判日期】    971118
【裁判案由】    毀損
【裁判全文】
臺灣高等法院刑事判決                97年度上易字第2159號
上  訴  人  臺灣板橋地方法院檢察署檢察官
被      告  乙○○
選任辯護人  陳國雄律師
            邱南嫣律師
上列上訴人因被告毀損案件，不服臺灣板橋地方法院九十七年度
易字第一七七六號中華民國九十七年七月十四日第一審判決（聲
請簡易判決處刑案號：臺灣板橋地方法院檢察署九十六年度偵字
第二五一００號），提起上訴，本院判決如下：
    主  文
上訴駁回。
    理  由
一、聲請簡易判決處刑意旨略以：被告乙○○係「漢庭營造股份
    有限公司」（下稱漢庭公司）在臺北縣永和巿長堤段三九一
    地號「長堤別墅」之現場工地主任，明知隔壁長堤段第三九
    二地號之土地係「丙○○」所有，其上之農作物則係「戊○○」所有，竟基於毀損之犯意，於民國九十六年六月十七日
    及同年九月九日，分別將施工所用之挖土機、鋼筋材料及模
    具等器物，放置在上揭丙○○所有之土地上，壓毀戊○○種
    植之農作物致令不堪使用，足以生損害於戊○○，因認被告
    黃振東所為，涉犯刑法第三百五十四條之毀損罪嫌。
二、公訴人認被告乙○○涉犯上開罪責，無非係以告訴代理人丁○○之指訴，並有現場照片三十二張、臺北縣永和市○○段
    三九一地號地籍圖謄本及同段第三九二地號土地登記簿謄本
    ，為其主要論據。
三、有關證據能力：
    按被告以外之人於審判外之言詞或書面陳述，除法律有規定
    者外，不得作為證據；又被告以外之人於審判外之陳述，雖
    不符合同法第一百五十九條之一至第一百五十九條之四之規
    定，但經當事人於審判程序同意作為證據，法院審酌該言詞
    陳述或書面陳述作成時之情況，認為適當者，亦得為證據。
    當事人、代理人或辯護人於法院調查證據時，知有第一百五
    十九條第一項不得為證據之情形，而未於言詞辯論終結前聲
    明異議者，視為有前項之同意，刑事訴訟法第一百五十九條
    第一項及第一百五十九條之五分別定有明文。經查，本判決
    下列所引用之各該被告以外之人於審判外之陳述（包含書面
    陳述），除公務員職務上製作之紀錄文書，並無顯不可信之
    情況，依刑事訴訟法第一百五十九條之四第一款規定，有證
    據能力外，其餘亦屬傳聞證據部分，檢察官、被告及辯護人
    於本院準備程序及審判期日中，均同意此部分之證據有證據
    能力，且迄至言詞辯論終結前亦未撤回前開同意，本院審酌
    上開證據資料製作時之情況，尚無違法不當及證明力明顯過
    低之瑕疵，亦認為以之作為證據應屬適當，揆諸前開規定，
    依刑事訴訟法第一百五十九條之五認前揭證據資料均有證據
    能力，合先敘明。
四、次按犯罪事實應依證據認定之，無證據不得認定犯罪事實；
    又不能證明被告犯罪者，應諭知無罪之判決，刑事訴訟法第
    一百五十四條第二項、第三百零一條第一項分別定有明文。
    而刑法第三百五十四條之毀損罪因無處罰過失犯之規定，自
    須以行為人主觀上有毀損之故意，客觀上有毀棄損壞之行為
    ，始得以該罪相繩。訊據被告黃振東固坦承於上開工地施工
    期間，曾有機具、模具、鋼筋等器物置放在鄰地上之行為不
    諱，但堅決否認被訴毀損之犯行，辯稱：伊係自九十六年四
    月間始接手甲○○擔任該處工地主任職務，挖土機、鋼筋材
    料及模具係施工之工人放置，工人可能因不清楚土地界址始
    放置在鄰地上，告訴代理人丁○○向伊反應後，即立刻叫工
    人移走，並沒有毀損之故意等語。
五、本院查：
（一）刑法第三百五十四條之毀損罪，依刑法第三百五十七條之
      規定，須告訴乃論。又犯罪之被害人得為告訴，刑事訴訟
      法第二百三十二條亦定有明文。而該條項所稱之「犯罪被
      害人」，係指因犯罪而直接被害之人為限，於財產法益被
      侵害時，必須其財產之所有權人，或對於該財產有事實上
      管領力之人，因他人之犯罪行為，而其管領力受有侵害時
      ，始能認為直接被害之人，最高法院亦著有六十八年台上
      字第二一四號、三十二年台非字第六八號判例可資參照。
      本件臺北縣永和市○○段第三九二地號之所有權人係丙○○，此有土地登記謄本在卷可稽（見偵查卷第七十六頁）
      ，據告訴代理人丁○○（即丙○○之配偶）於本院供稱：
      「我父親戊○○（即丙○○之公公）在上面種植草藥、香
      蕉、竹筍、地瓜、南瓜及芋頭」等語（見本院卷第十六頁
      反面），是依民法第六十六條第二項「不動產之出產物，
      尚未分離者，為該不動產之部分」之規定，該土地上之農
      作物所有權係「丙○○」所有，公訴人指係戊○○所有之
      農作物遭毀損，尚有誤會。惟該土地實際上係由告訴人戊○○所管領、使用，乃對該土地具事實上管領力之人，是
      使用人戊○○基於使用人之地位，就其上農作物毀損所提
      之告訴，依上開說明仍屬合法有效，本院應為實體審理，
      核先敘明。
（二）本案臺北縣永和市○○段第三九二地號上，確有工程施工
      之挖土機、鋼筋材料及模具等壓毀地上香蕉、竹筍等農作
      物之事實，業據被告乙○○在審理中供承在卷，核與證人
      即告訴人代理人丁○○在警詢、偵查及原法院審理中指訴
      之情節相符（見偵查卷第八、二十三頁，原審卷第二十一
      頁），並有現場照片在卷可稽，是系爭土地上之農作物有
      遭他人毀棄、損壞之事實堪予認定。然依證人即告訴代理
      人丁○○於本院審理時供稱：「（問：系爭土地總共被堆
      置器具幾次？）第一次是在九十六年二、三月間在做地質
      改良時，鄰居通知我們，我們發現後去找工地主任，但工
      人卻不願意說出主任是誰，所以我們沒有聯絡到主任，當
      時的主任不是被告乙○○，後來工人有把器具移走，但農
      作物已經被壓壞，我們沒有重新種植，被告到職後，他們
      還是一直在上面堆東西；九十六年六月十七日和九月九日
      是我報警的時間。」等語，顯見系爭土地上之香蕉、竹筍
      等農作物，早於九十六年二、三月間即已遭毀損，告訴人
      於九十六年六月十七日、九十六年九月九日二次報警時，
      告訴人戊○○或其家人並未在系爭土地上重新種植農作物
      甚明。縱嗣後有挖土機、鋼筋材料及模具堆置其上，雖有
      民事侵權行為之發生，但在刑事上並無毀損之客體（即上
      述農作物）存在，故本案之「行為時點」，應係在九十六
      年二、三月間，而非告訴代理人丁○○報警之九十六年六
      月十七日、九月九日。另被告乙○○係九十六年四月間到
      職，先前之工地主任係甲○○等情，業據被告陳明在卷，
      核與證人即告訴代理人丁○○、證人甲○○於本院證述之
      情節大致相符（見本院卷第十六頁反面、第三十一頁），
      應屬實在。則九十六年二、三月間該農作物被毀損時，被
      告並非工地主任，其就當時工程施工並無監督職責，該次
      農作物遭人毀損之事，自不可究責於被告。
（三）又證人即告訴代理人丁○○雖於原審審理時結證稱：上開
      工地動工時，就發現他們的機具有壓毀我父親農作物之情
      形，我先後曾二次報警，一次被告有在現場，一次不在，
      是電話通知後才到場；我向被告反應後，被告有向我道歉
      ，第一次被告說他會處理，並將壓到農作物的東西搬走，
      第二次被告也說他會趕快移走，但到第二天才做等語。觀
      諸上開證詞，實係指九十六年六月十七日、九月九日報警
      處理之情形，與九十六年二、三月間毀損農作物之行為無
      涉，亦不能執為不利被告之認定。
六、綜上所述，本件工人將挖土機、鋼筋材料及模具等放置在丙○○所有之土地上，其行為固屬可議，惟戊○○種植之農作
    物於九十六年二、三月間已遭壓毀，自難令於九十六年四月
    始到職之被告乙○○負責。而本案公訴人所起訴之九十六年
    六月十七日、九月九日在系爭土地上放置機具之行為，並無
    「毀損犯罪」存在，該二次行為應屬民事糾葛，應另循民事
    途徑解決，不能以刑法毀損罪相繩。此外，本院查無其他積
    極證據可認被告乙○○涉犯公訴人所指訴之毀損犯罪，揆諸
    前揭說明，自應為無罪之判決。原審調查後，雖係以被告乙○○在主觀上無毀損農作物之故意，為被告乙○○無罪之判
    決，其理由認定與本院有所不同，但結果仍無二致，無撤銷
    改判之必要。檢察官上訴指被告乙○○對工地工程有監督及
    主導權限，明知工地內有他人土地，其上並種植農作物，仍
    指使或放任工人將器具堆置鄰地，壓毀告訴人戊○○種植之
    農作物致令不堪使用，且於告訴代理人第一次通知後再次讓
    工人放置上開機具，難認被告第二次（九十六年九月九日）
    犯行無毀損故意；且原審未傳訊該工地之工人、詰問何人所
    為毀損犯行、何人指示放置機具，即遽以無積極證據證明被
    告與工人間有毀損之犯意聯絡及行為分擔，容有誤會，而指
    摘原判決不當云云。惟本件農作物已於九十六年二、三月間
    遭毀損，事後並未重新種植，業如前述，是公訴人所指遭毀
    損之農作物客體於九十六年三月後已不存在，縱認告訴代理
    人於第一次通知後，第二次被告係故意堆置上揭機具，亦無
    從認定有毀損之犯行，自無再傳訊工地工人之必要。檢察官
    執以上開事由提起上訴，依前揭說明並無理由，應駁回之。
據上論斷，應依刑事訴訟法第三百六十八條判決如主文。
本案經檢察官鄭富銘到庭執行職務。
中    華    民    國    97    年    11    月    18    日
                  刑事第四庭  審判長法  官  陳筱珮
                                    法  官  陳玉雲
                                    法  官  鄭水銓
以上正本證明與原本無異。
本判決不得上訴。
                                    書記官  劉貞達
中    華    民    國    97    年    11    月    21    日


司法院資訊處製作；財團法人民間司法改革基金會備份。
